臺灣高等法院刑事判決　　　　　　　　　　　九十三年度上更（一）字第一０三號
　　上　訴　人
　　即　被　告　　甲○○
　　　　　　　　　　　　　原.
右上訴人即被告因違反槍砲彈藥刀械管制條例案件，不服臺灣板橋地方法院八十九年
度訴字第一八八九號，中華民國九十年一月五日第一審判決（起訴案號：臺灣板橋地
方法院檢察署八十九年度偵緝字第九一四號），提起上訴，經判決後，由最高法院第
一次發回更審，本院判決如左：
    主  文
原判決撤銷。
甲○○無罪。
    理　由
一、公訴意旨以：甲○○於民國（下同）八十八年十月某日（確實日期不詳），在臺
    北縣土城市○○路，以新臺幣三千元之代價，向不詳姓名之成年男子，購買具有
    殺傷力之改造玩具手槍一把（槍枝管制編號0000000000）及供該手槍
    用不具殺傷力之改造子彈四顆，置於臺北縣土城市○○路○段二八一巷十一弄二
    號七樓，未經許可而無故持有上開槍、彈。嗣於八十九年一月二十八日零時許，
    為警查獲，扣得前開具殺傷力之改造玩具手槍一把。因認被告甲○○涉有違反槍
    砲彈藥刀械管制條例第十一條第四項之罪嫌云云。
二、按犯罪事實應依證據認定之，無證據不得認定犯罪事實；不能證明被告犯罪者，
    應諭知無罪之判決，刑事訴訟法第一百五十四條第二項及第三百零一條第一項，
    分別定有明文。次按認定不利於被告之事實，須依積極證據，苟積極證據不足為
    不利於被告事實之認定時，即應為有利於被告之認定，更不必有何有利之證據；
    又事實之認定，應憑證據，如未能發現相當證據，或證據不足以證明，自不能以
    推測或擬制之方法，以為裁判基礎；而刑事訴訟法上所謂認定犯罪事實之積極證
    據，係指適合於被告犯罪事實之認定之積極證據而言，雖不以直接證據為限，間
    接證據亦包括在內；然而無論直接或間接證據，其為訴訟上之證明，須於通常一
    般之人均不致有所懷疑，而得確信其為真實之程度者，始得據為有罪之認定，倘
    其證明尚未達到此一程度，而有合理之懷疑存在時，致使無從形成有罪之確信，
    根據「罪證有疑，利於被告」之證據法則，即不得遽為不利被告之認定（最高法
    院三十年上字第八一六號、二十九年上字第三一０五號、四十年台上字第八六號
    及七十六年台上字第四九八六號判例意旨參照）。
三、公訴人認被告甲○○涉有違反槍砲彈藥刀械管制條例之罪嫌，無非係以：被告之
    自白、扣案之手槍及有內政部警政署刑事警察局八十九年二月三日刑鑑字第一三
    五０九號鑑驗通知書在卷，為其論據。被告甲○○經合法通知，未於最後言詞辯
    論期日到庭，惟據其前到庭對將購得之改造玩具手槍置於上址為警查獲之事實，
    坦承不諱，惟堅決否認有違反槍砲彈藥刀械管制條例之犯行，辯稱：（一）扣案
    手槍阻鐵於為警查獲之際猶存在，乃員警持十字螺絲起子及榔頭將阻鐵打出；（
    二）該玩具手槍僅供其玩賞之用，並無法擊發而不具殺傷力等語。
四、經查：
（一）被告於警詢時及偵查中係分別供陳「我看雜誌向不詳人士所購買，沒有試射過
      」（臺灣板橋地方法院檢察署八十九年度偵字第二六三七號偵查卷第七頁反面
      ）、「沒有改裝，槍買來時槍管是堵住的」（同上偵查卷八十九年七月二十五
      日訊問筆錄反面）、「我看它（指扣案手槍）外型美觀買的」（臺灣板橋地方
      法院檢察署八十九年度偵緝字第九一四號偵查卷第六頁反面）等語，並未自白
      有未經許可無故持有可發射子彈具有殺傷力之手槍；至扣案之改造玩具手槍，
      亦僅能證明被告購得該手槍並持有，嗣為警查獲扣案之事實，均未足援為認定
      被告有未經許可持有可發射子彈具有殺傷力手槍之依據。
（二）卷附內政部警政署刑事警察局八十九年二月三日刑鑑字第一三五０九號鑑驗通
      知書雖記載扣案之手槍係以仿德林吉式雙管手槍製造之金屬玩具手槍，去除槍
　　　管內部分阻鐵改造而成（上方槍管內具完整阻鐵，無法供發射使用，下方槍管
　　　已去除部分阻鐵，使可通過直徑約四點三公厘以下之小鋼珠），機械性能良好
  　　，可擊發適用之子彈，認具殺傷力（八十九年度偵字第二六三七號偵查卷第四
    　一頁）。惟該次係以「性能檢驗法」鑑驗，並未實際試射，刑事警察局僅以曾
      對同型式槍枝實際測試，以打擊底火引爆子彈內火藥為發射動力，其彈丸之單
      位面積動能可達每平方公分二十焦耳以上，可穿入人體皮肉層，遂認扣案手槍
      具有殺傷力一情，亦有內政部警政署刑事警察局九十年五月三日刑鑑字第五四
      七三二函覆在卷（本院上訴審卷第四七頁至第五五頁）可按。而經本院當庭勘
      驗扣案之手槍，結果：該手槍有二個槍管，下方槍管已經打通無阻鐵，上方槍
      管內側阻鐵仍在，有四個小孔，有本院九十三年六月八日審判筆錄附卷可憑。
      本院經依被告之聲請，囑託內政部警政署刑事警察局就扣案手槍實際試射，該
      局於九十三年八月二十六日以刑鑑字第０九三０一二七六六八號函敘明：「在
      試射過程中，本案槍枝因撞針、固定槍管處無法負荷子彈射擊時之爆炸力量而
      分別產生斷裂及裂痕，依現狀，槍枝已無法再供擊發子彈使用」。既乏證據足
      資佐證上開扣案之改造玩具手槍具有殺傷力，自難僅以被告持有該手槍，遽以
      槍砲彈藥刀械管制條例第十一條第四項之罪責相繩。至被告辯稱扣案手槍槍管
      下方之阻鐵係由查獲警員所貫通，聲請再予傳喚在場目睹證人徐詩偉（被告九
      十年一月二十九日所具上訴狀記載為「證人乙○○」，惟已於本院九十三年六
      月八日審理時到庭陳明係誤載），本院以縱證人證述被告上開辯解屬實，亦與
      判決之結果（該手槍依現狀不具殺傷力）不生影響，而認無俟證人到庭再行結
      案之必要，併予敘明。
五、此外，本院復查無其他積極證據足資證明被告有公訴意旨所指之違反槍砲彈藥刀
    械管制條例犯行，本件關於被告犯罪之證明，尚未達於通常一般之人均不致有所
    懷疑，而得確信其為真實之程度，殊屬無從為有罪之確信，揆諸前揭規定及判例
    意旨，自應為被告無罪之諭知。原審不查，遽為被告有罪之判決，顯有違誤。被
    告提起上訴否認犯罪，為有理由，應由本院將原判決予以撤銷，改為被告無罪之
    諭知。
六、被告甲○○經合法傳喚，無正當理由未於最後言詞辯論期日到庭，爰不待其陳述
    ，逕行判決。
據上論斷，應依刑事訴訟法第三百七十一條、第三百六十九條第一項前段、第三百六
十四條、第三百零一條第一項前段，判決如主文。
本案經檢察官吳國南到庭執行職務
中　　華　　民　　國　　 九十三　　 年　　　十　　　月　　    五　　    日
                              臺灣高等法院刑事第六庭
                                  審判長法  官  陳　春　秋
                                        法  官  洪　英　花
                                        法  官  王　麗　莉
右正本證明與原本無異。
檢察官如不服本判決，應於收受送達後十日內向本院提出上訴書狀，其未敘述上訴之
理由者並得於提起上訴後十日內向本院補提理由書（均須按他造當事人之人數附繕本
）。
                                        書記官  蘇  秋  
中　  華　　民　　國　 　九十三　　 年　　　十　　　月　　　　五 　　　日
